【裁判字號】    97,聲繼,27
【裁判日期】    971226
【裁判案由】    聲明繼承
【裁判全文】
臺灣屏東地方法院民事裁定              97年度聲繼字第27號
聲  明  人  丁○○
                        號30.
代  理  人  江信賢律師
上列當事人間聲明繼承事件，本院除就聲明人乙○○、丙○○部
分已准予備查外，另就聲明人丁○○部分裁定如下：
    主  文
聲明駁回。
程序費用新台幣壹仟元由聲明人負擔。
    理  由
一、本件聲請意旨略以：被繼承人甲○（男，民國15年5 月15日
    出生，身分證統一編號：Ｚ000000000號），原設籍居住在屏
    東縣內埔鄉○○村○○路411 號，於94年9 月12日死亡，在
    臺並無得為繼承之親屬。被繼承人甲○死亡後在臺灣地區留
    有遺產，現由國軍退除役官兵輔導委員會屏東縣榮民服務處
    保管中。聲明人丁○○為被繼承人之之胞妹，現居住大陸地
    區廣東省廣州市○○○路566 號302 房，依法對於被繼承人
    甲○在臺灣地區之遺產有繼承權。爰依臺灣地區與大陸地區
    人民關係條例第66條暨其施行細則第34條規定，於法定期間
    內，檢具被繼承人死亡時之戶籍謄本、大陸地區廣東省廣州
    市南方公證處（2007）南公證內字第16405 號親屬關係公證
    書、財團法人海峽交流基金會（97）南核字第061117號證明
    、委託書、轉委託書、大陸地區廣東省廣州市南方公證處（
    2007）南公證內字第16409 號委託書公證書及第10715 號轉
    委託書公證書、財團法人海峽交流基金會（97）南核字第06
    1116號及第061120號證明各1 件，向本院聲明繼承之意思表
    示等情。
二、按在大陸地區製作之文書，經行政院設立或指定之機構或委
    託之民間團體驗證者，固推定為真正；惟依本條例第7 條規
    定推定為真正之文書，其實質上證據力，由法院或主管機關
    認定；則文書內容與待證事實有關，且屬可信者，有實質上
    證據力；惟推定為真正之文書，如有反證事實證明其為不實
    者，不適用推定，此觀臺灣地區與大陸地區人民關係條例第
    7 條及該條例施行細則第8 條規定自明；故經海基會驗證之
    大陸地區公證書，其內容是否真實，法院仍應為實質上之調
    查，不得認係公文書，而逕予採信。
三、次按被繼承人為大陸地區人民者，關於繼承，依該地區之法
    律，但在臺灣地區之遺產，適用臺灣地區之法律，臺灣地區
    與大陸地區人民關係條例第60條定有明文。復按我國民法第
    1147條規定：「繼承，因被繼承人死亡而開始。」；同法第
    1148條前段規定：「繼承人自繼承開始時，除本法另有規定
    外，承受被繼承人財產上之一切權利義務。」；同法第1138
    條規定：「遺產繼承人，除配偶外，依左列順序定之：一、
    直系血親卑親屬。二、父母。三、兄弟姊妹。四、祖父母。
    」，故配偶及兄弟姊妹均為我國法律所定之繼承人，且遺產
    繼承人資格之有無，應以繼承開始時為決定之標準。
四、經查：
  (一)本件聲明人丁○○主張被繼承人甲○無子女、配偶及父母均
    已亡故，聲明人係被繼承人在大陸地區之胞妹，為合法繼承
    人，固據其提出被繼承人死亡時之戶籍謄本、大陸地區廣東
    省廣州市南方公證處（2007）南公證內字第16405 號親屬關
    係公證書、財團法人海峽交流基金會（97）南核字第061117
    號證明、委託書、轉委託書、大陸地區廣東省廣州市南方公
    證處（2007）南公證內字第16409 號委託書公證書及第1071
    5 號轉委託書公證書、財團法人海峽交流基金會（97）南核
    字第061116號及第061120號證明等文件為證。
  (二)惟查，本院依職權向屏東縣內埔鄉戶政事務所、屏東縣後備
    指揮部、行政院退除役官兵輔導委員會屏東縣榮民服務處函
    查被繼承人之親屬關係表等相關資料，查知被繼承人申報之
    親屬僅有胞妹乙○○、丙○○二人，並未記載聲明人丁○○
    係被繼承人甲○之親屬，有屏東縣內埔鄉戶政事務所97年10
    月28日屏內戶字第0970002173號、行政院退除役官兵輔導委
    員會屏東縣榮民服務處97年10月28日屏縣處字第0970005332
    號函暨所附93年2 月14日製作之單身榮民親屬關係表在卷可
    稽；另該函所檢附之被繼承人甲○生前遺留書信，亦僅有聲
    明人乙○○、丙○○之書信，未見有任何聲明人丁○○與被
    繼承人甲○往來之書信資料，且聲明人所提之大陸地區廣東
    省廣州市南方公證處（2007）南公證內字第16405 號親屬關
    係公證書上所記載之乙○○與丁○○二人為同父同母所生，
    然其出生年月分別為西元1934年3 月與1934年6 月，僅相隔
    3 月餘，顯違經驗法則及常理，雖代理人到庭聲稱是因為丁○○的先生李海明年紀較小，故在戶籍上短報丁○○的生日
    2 年，惟其並未就此提出任何相關證據以證實其說詞，自難
    僅憑其空言陳述即遽信此等違反常理與科學之事為真實。再
    者，聲明人所提出上開經公證之委託書、轉委託書、親屬關
    係公證書等文件，經核均非屬血緣關係之證明文件，亦無從
    遽為有利聲明人之認定，是依聲明人所提證據及本院依職權
    調查所得，尚難認聲明人丁○○係被繼承人甲○之胞妹而為
    法定繼承人，從而聲明人丁○○本於臺灣地區與大陸地區人
    民關係條例第66條之規定，向本院為繼承之表示，洵屬無據
    ，應予駁回。至於聲明人乙○○、丙○○亦聲明繼承部分，
    經本院查核卷附上開單身榮民親屬關係表及被繼承人甲○生
    前遺留書信等相關文件後，認為其等為被繼承人甲○之胞妹
    ，並於法定期間內具狀聲明繼承，於法尚無不合，故准予備
    查，附此敘明。
五、依非訟事件法第21條第1 項前段、第23條、第24條第1 項，
    民事訴訟法第78條，裁定如主文。
中    華    民    國    97    年    12    月    26    日
                        家事庭法  官  林美靜
以上正本係照原本作成。
如不服本裁定應於送達後10日內向本院提出抗告狀，並繳納抗告
費新臺幣1,000元。
中    華    民    國    97    年    12    月    30    日
                              書記官  葉祝君


司法院資訊處製作；財團法人民間司法改革基金會備份。
